【裁判字號】    90,易,306
【裁判日期】    900411
【裁判案由】    竊盜
【裁判全文】
臺灣臺南地方法院刑事判決                            九十年度易字第三六號
    公  訴  人  臺灣台南地方法院檢察署檢察官
    被      告  甲○○
右列被告因竊盜案件，經檢察官提起公訴（八十九年度偵緝字第四六八號），本院判
決如左：
    主  文
甲○○連續竊盜，處有期徒刑貳年。
    事  實
一、甲○○因發現位於台南縣永康市○○路一巷三十弄二號之六後側北上高速公路三
    二四‧七公里處，中國石油股份有限公司（下稱中油公司）設置之高嘉長途Ｙ—
    １輸油管無人看管，認有機可乘，乃於民國八十七年十二月一日以每月新台幣（
    下同）二萬五千元之代價向不知情之丙○○佯稱欲置放土木工程工具，承租丙○○位於台南縣永康市○○路一巷三十弄二號之六廠房，並基於意圖為自己不法所
    有之概括犯意，在中油公司前開位置之輸油管上挖洞接管，並挖溝埋設盜油管線
    ，接至上開廠房，盜取中油公司輸油管內之汽油及柴油等油品。嗣經中油公司嘉
    南營業處台南供油中心管線主管薛錦順於八十七年十一月十九日發現管線輸油異
    常虧損紀錄，乃由中油公司進行高嘉長途輸油管沿線清查，並配合員警於八十七
    年十二月二十八日十三時二十分許，在前開工廠內當場查獲，並扣得九五無鉛汽
    油五百三十公升、高級柴油二萬七千公升（業已發還中油公司），鐵槽一座、黑
    色大、小型塑膠桶各六只、三只。
二、案經台南縣警察局永康分局報請台灣台南地方法院檢察署檢察官偵查起訴。
    理  由
一、訊據被告甲○○矢口否認有何竊盜犯行，辯稱：伊本身在台北從事建築業，因伊
    欲至岡山其姊姊住處，適友人乙○○及錢文祥（綽號祥仔）欲南下台南，伊乃於
    八十七年十二月一日搭其便車南下至台南縣永康市○○路一巷三十弄二號之六廠
    房，錢文祥去問隔壁鄰居，找到出租人聯絡電話，由伊代錢文祥向丙○○承租廠
    房，錢文祥當時並未告知承租廠房之用途，當天下午丙○○亦曾至廠房看見伊、
    乙○○、錢文祥三人，事後乙○○及錢文祥並開車載伊至岡山姊姊住處過夜，隔
    日即返回台北，伊僅於承租當日才至廠房，承租之廠房皆為乙○○及錢文祥使用
    ，伊根本未使用該廠房，亦無私接管線竊油云云。經查：（一）右揭中油公司油
    品遭竊之事實，係因中油公司油管監測的電腦系統顯示高嘉長途Ｙ—１油管壓力
    下降，而有管線輸油異常虧損紀錄，經多次以管線保壓檢測方法，才確定遭盜油
    位置的區段，該公司乃派員沿高嘉長途輸油管進行清查，才發現輸油管遭盜接的
    地點，嗣配合員警而查獲被告竊取油品之廠房等情，業經中油公司人員薛錦順指
    訴綦詳，並有高嘉長途油管輸油異常虧損統計表一紙、永康油庫輸油工作記錄表
    影本一份，獵狐專案行動報告一冊在卷可稽，且有現場查扣之九五無鉛汽油五百
    三十公升、高級柴油二萬七千公升（業已發還中油公司），鐵槽一座、黑色大、
    小型塑膠桶各六只、三只可資佐證。（二）證人即被告友人乙○○證稱：「祥仔
    要我載被告一同來台南的，不是被告主動要求我載他南下的；當時我自台北開車
    載被告，並在台南永康交流道與一位祥仔之人會合後，祥仔帶路到租屋處附近，
    他說要去買東西，並先行離開，他說房東快到了，叫我們先去租屋處等候，後來
    房東就到了，被告與房東談租約事宜，後來我們要開車離開該工廠的路口遇到祥
    仔‧‧‧我即與被告一同到被告姐姐家」等語，此與被告上開伊搭乘乙○○及錢
    文祥便車南下至上開廠房，錢文祥去問隔壁鄰居，找到出租人聯絡電話，由伊代
    錢文祥向丙○○承租廠房，當天下午丙○○亦曾至廠房看見伊、乙○○、錢文祥
    三人，事後乙○○及錢文祥並開車載伊至岡山姊姊住處過夜之所辯，顯不相符；
    參以本院訊之被告供稱：「（問：祥仔長相如何？）約一百六十八公分，瘦瘦的
    ，留西裝頭」云云，此與證人乙○○證稱：「他（指錢文祥）身高將近一百八十
    公分，有點禿頭」等語（見本院九十年三月七日調查筆錄），亦不相符合，則是
    否真有錢文祥其人，即不無可疑。（三）被告確於八十七年十二月一日向丙○○
    承租上開廠房一節，業據證人丙○○證述屬實，且有房屋租賃契約書影本一份在
    卷可參；又證人丙○○亦證稱：「被告去看過廠房好幾次，之後才找我租屋，事
    先看廠房，被告有要我開門讓他進去看，我的廠房從未置放黑色桶子。但他約簽
    租約一星期後，我到廠房有看到一個大的類似貨櫃長方形的鐵桶一個，另有看到
    黑色塑膠桶一個。當時被告有住在該處。被告承租房子時，並沒有說要幫別人租
    屋，他說他租房子是自己要用的」等語明確，而證人丙○○與被告為房東、房客
    關係，彼此間亦無嫌隙，證人丙○○當無虛詞構陷被告之理，則被告上開「伊代
    錢文祥承租廠房、僅於承租當日才至廠房、根本未使用該廠房」所辯，顯與實情
    不符，是堪信被告確有承租並使用上開廠房，且堆置類似鐵槽及黑色塑膠桶等物
    之事實。（四）證人乙○○於偵查中證稱：伊依照被告指示從土城載運黑色塑膠
    桶至被告承租廠房，被告並向伊告知黑色塑膠桶是要裝汽油等語（見八十九年偵
    緝字第四六八號卷第四十七頁），雖其於本院調查時更稱：伊共載二次塑膠桶南
    下，都是為祥仔載的，偵查中筆錄記載錯誤云云（見本院九十年三月七日調查筆
    錄）。然查一般證人基於人性之弱點及事後避免得罪被告之考量，往往有翻異前
    供而改為有利於被告證詞之現象，甚至諉稱其在偵查時所述係筆錄記載錯誤，其
    並未作此證述云云，藉以避免遭被告仇視，而被告亦每利用此種情形，主張證人
    所為不利於伊之指證前後有所矛盾或非出於本意，而請求法院排斥其證詞之可信
    性而為其有利之判決，此種現象於法院實務上所見，其情形相當普遍，致經常造
    成事實審法院認定事實之困難，惟法院對證人所為前後矛盾不一之證述，不得僅
    依表面之觀察，發現其一有矛盾情形即全然摒棄不採，亦不應依證人事後之翻供
    即認其原先之證詞不實，法院為確實發現真實，仍有必要依前述證人之人性弱點
    角度深切觀察其前後所為不同之證述，何者係真實可信，何者係事後為避免得罪
    被告所為迴護之詞，而不應採信，以作為判決之依據。經查本件證人謝瑞茂既係
    被告之多年朋友，且與被告間並無嫌隙，在客觀上其並無虛詞誣陷被告之必要，
    且觀之偵查時指證伊依被告指示從土城載運黑色塑膠桶至被告承租廠房，被告並
    告知黑色塑膠桶是要裝汽油等細節十分詳細明確，因此該部份之證詞，並無何矛
    盾瑕疵之處，則伊該部份所為不利於被告之指證，實無不可採信之理。反觀證人
    謝瑞茂嗣於本院調查時翻異前供更稱伊係受祥仔之託而載運黑色塑膠桶南下等有
    利被告之證詞本身卻有嚴重前後矛盾之現象，況是否真有錢文祥之人，亦不無疑
    問，業如前述，由上情觀之，堪認證人謝瑞茂於本院調查時所為之證述係基於人
    性之弱點所為迴護被告之飾詞，該部份之證述尚非真實可信，自難作為有利被告
    認定之依據。綜上所述，被告於中油公司高嘉長途Ｙ—１管線輸油異常虧損紀錄
    期間，確有承租使用上開廠房並放置鐵槽及黑色大型塑膠桶之情，而本案查獲時
    ，中油公司高嘉長途Ｙ—１輸油管上遭他人挖洞接管，並挖溝埋設盜油管線連接
    至被告廠房，且該廠房內正以鐵槽及大型黑色塑膠桶充作儲油槽，儲存竊得之中
    油公司油品，是被告上開所辯與事實不符，洵屬事後畏罪飾卸之詞，尚難採信。
    本件事證明確，被告竊盜犯行堪以認定，自應依法論科。
二、被告意圖為自己不法之所有，竊取中油公司油品，核其所為係犯刑法第三百二十
    條第一項之竊盜罪。其先後多次犯行，時間緊接，方法相同，觸犯構成要件相同
    之罪名，顯係基於概括犯意反覆為之，應依刑法第五十六條連續犯之規定論以一
    罪，並依法加重其刑。爰審酌被告不思正途賺取財物，企竊取中油公司油品不勞
    而獲，並以承租廠房掩飾犯行、被告廠房內之儲油設備，亦毫無任何安全防護設
    備，影響公共安全甚鉅、犯罪後猶飾詞圖卸刑責，毫無悔意等一切情狀，量處如
    主文所示之刑。至扣案儲油設備之鐵槽一座及、黑色大、小型塑膠桶各六只、三
    只，固係被告供犯罪所用之工具，惟經被告否認為其所有，且查無證據可資認定
    上開儲油設備確係被告所有，爰不為沒收之諭知，附此敘明。
三、另中油公司固於本院審理時更稱：「被竊的油料總額為起訴書所載數量的兩倍」
    云云，惟本案查獲當時，另於北上三二五‧三公里處亦查獲高嘉長途Ｙ—１輸油
    管線有遭盜取油品情事，此經中油公司人員薛錦順陳稱在卷，且有前揭獵狐專案
    行動報告一冊可資參佐，則被告究於北上三二四‧七公里處，自中油公司高嘉長
    途Ｙ—１輸油管線盜取何等油品數量，中油公司亦因無從詳細統計，乃以實際虧
    損油品數量區分為二，以為認定被告實際竊得之油品數量，業經薛錦順迭於偵審
    中陳稱無訛（見八十八年偵字第四六三四號偵查卷第十八頁、第二十二頁、本院
    九十年二月二十一日調查筆錄），是中油公司既無法實際精算被告竊取之油品數
    量，且本院亦查無證據認定被告所竊取之油品確有如中油公司所更稱之油品數量
    ，從而中油公司上開空言變更被告竊取之油品數量，即難採認，併此敘明。
據上論斷，應依刑事訴訟法第二百九十九條第一項前段，刑法第三百二十條第一項、
第五十六條，罰金罰鍰提高標準條例第一條前段，判決如主文。
中      華      民      國    九十      年      四      月     十一     日
                              臺灣臺南地方法院刑事第四庭
                                  審判長  法  官  張  菁
                                          法  官  鄧希賢
                                          法  官  張銘晃
右正本證明與原本無異
如不服本判決應於送達後十日內向本院提出上訴狀（應附繕本）
                                          書記官  杜孟珍
中      華      民      國    九十      年      四      月     十三     日
附錄本案論罪科刑法條全文：
刑法第三百二十條第一項：
意圖為自己或第三人不法之所有，而竊取他人之動產者，為竊盜罪，處五年以下有期
徒刑、拘役或五百元以下罰金。


司法院資訊處製作；財團法人民間司法改革基金會備份。
